ACORDAO-COMPLETO-2352194

ACÓRDÃO DE RELAÇÃO

ACÓRDÃO DE RELAÇÃO 859/2019 ATA 12/2019 - PLENÁRIO

Acórdão 859/2019-TCU-Plenário
	Tratam os autos de representação, com pedido de medida cautelar, formulada pelo Procurador do Ministério Público junto ao TCU Júlio Marcelo de Oliveira, contra a Concorrência 01/2018, conduzida pelo Ministério da Saúde (MS) , cujo objeto é "a contratação de empresa prestadora de serviços de planejamento, desenvolvimento e execução de soluções de comunicação digital, a serem realizados na forma de execução indireta, sob o regime de empreitada por preço unitário".
	Considerando presentes nestes autos os pré-requisitos para a concessão de medida cautelar, determinei a suspensão da Concorrência 01/2018 e a realização de diligência e oitiva do Ministério da Saúde (despacho à peça 13, referendado pelo Tribunal, Acórdão 27/2019-TCU-Plenário, peça 28) ;
	Considerando que toda a política de comunicação do MS encontra-se sob minucioso trabalho de revisão, liderado pela Secretaria de Comunicação Social da Presidência da República (Secom) ;
	Considerando que o Ministério da Saúde revogou o certame, conforme extrato publicado no Diário Oficial da União do dia 29/3/2019 (peça 45) , para que, em caso de decisão futura, a realização de novos procedimentos esteja alinhada aos métodos, objetivos, quantitativos e valores delineados estrategicamente pela nova gestão (peça 39, p. 3-5) ;
	Considerando que o entendimento do TCU é de que a revogação da licitação, após a instauração e a consumação do contraditório, conduz à perda de objeto da cautelar que determinou a suspensão do certame, mas não da representação em si, tornando necessário o exame de mérito do processo, com o objetivo de evitar a repetição de procedimento licitatório com as mesmas irregularidades verificadas (Acórdãos 2.142/2017, de minha relatoria, e 743/2014, Ministro Relator Augusto Sherman, ambos do Plenário) ;
	Considerando que foram identificadas impropriedades/falhas no edital da Concorrência 1/2018;
	Considerando que o exame de mérito da presente representação se mostrou cogente com vistas a orientar pedagogicamente o órgão licitante;
	Os Ministros do Tribunal de Contas da União, quanto ao processo a seguir relacionado, ACORDAM, por unanimidade, com fundamento nos arts. 143, incisos III e V, alínea "a", 235, 237, inciso VI e parágrafo único, e 250, inciso I, do Regimento Interno deste Tribunal, de acordo com os pareceres emitidos nos autos, em conhecer da representação para, no mérito, considerá-la parcialmente procedente e revogar a medida cautelar adotada, sem prejuízo das medidas descritas no subitem 1.6 desta deliberação. 
1. Processo TC-Processo 042.103/2018-5 (REPRESENTAÇÃO) 
	1.1. Órgão/Entidade: Ministério da Saúde (vinculador) .
	1.2. Relator: Ministro Augusto Nardes.
	1.3. Representante do Ministério Público: não atuou.
	1.4. Unidade Técnica: Secretaria de Controle Externo de Aquisições Logísticas (Selog) .
	1.5. Representação legal: Guilherme Pereira Dolabella Bicalho (29.145/OAB-DF) e outros, representando Digital Consultoria e Publicidade Ltda. 
	1.6. Determinações/Recomendações/Orientações:
	1.6.1. Dar ciência ao Ministério da Saúde, com fundamento no art. 7º da Resolução-TCU 265/2014, sobre as seguintes impropriedades/falhas identificadas na Concorrência 1/2018, para que sejam adotadas medidas internas que previnam a ocorrência de outras semelhantes: 
	1.6.1.1. falta de análise crítica dos preços coletados durante a elaboração da estimativa de preços do certame, em função das grandes variações verificadas, o que resultou na utilização da média em vez da mediana, opção que se mostrou menos benéfica à Administração Pública, em desconformidade com o estabelecido no § 4° do art. 2° da Instrução Normativa SLTI/MP 5/2014, alterada pela Instrução Normativa MP-3/2017; e
	1.6.1.2. exigência de atestado de qualificação técnica sem que haja definição dos itens de maior relevância e de valor significativo do objeto a ser contratado, para fins de habilitação, de forma expressa no edital, em desconformidade com o art. 30, § 2º da Lei 8.666/1993 e com a jurisprudência deste Tribunal (Súmula-TCU 263, Acórdão 6.750/2018-TCU-1ªCâmara, Ministro-Relator Walton Alencar; Acórdão 244/2015-TCU-Plenário, Ministro-Relator Bruno Dantas; Acórdão 3148/2014-TCU-Plenário, Ministro-Relator Weder de Oliveira, entre outros) ;
	1.6.2. encaminhar cópia da instrução produzida pela unidade técnica especializada (peça 47) e desta deliberação ao Ministério da Saúde, à empresa Digital Consultoria e Publicidade Ltda. e ao representante;
	1.6.3. arquivar os presentes autos, nos termos do art. 250, inciso I, c/c art. 169, inciso V, do Regimento Interno do TCU.

Ministério da Saúde (vinculador).

AUGUSTO NARDES

Não atuou.

REPRESENTAÇÃO (REPR)

Secretaria de Controle Externo de Aquisições Logísticas (Selog).